【裁判字號】    94,訴,1111
【裁判日期】    950117
【裁判案由】    第三人異議之訴
【裁判全文】
臺灣臺南地方法院民事判決              94年度訴字第1111號
原      告  丙○○
訴訟代理人  黃厚誠  律師
被      告  龍星昇第六資產管理股份有限公司
法定代理人  甲○○
訴訟代理人  符玉章  律師
            乙○○
            范秀慧
上列當事人間第三人異議之訴事件，本院於中華民國九十五年一
月三日言詞辯論終結，判決如下：
    主  文
原告之訴駁回。
訴訟費用由原告負擔。
    事實及理由
一、原告起訴主張：如附圖所示Ａ、Ｂ、Ｃ三建物（下稱系爭三
    建物），為原告所出資興建，本院九十三年度執字第二九八
    ○八號給付借款強制執行事件，查封坐落臺南市○區○○○
    段四三六之五、四三六之一八五地號二筆土地，應有部分各
    為十萬分之五八一八三，及其上之門牌號碼臺南市○區○○
    路三段一三號等七十七筆建物暨其共同使用部分即同段一一
    ○六○、一一○六一、一一○六二及一一○六三建號建物應
    有部分時，卻誤將原告所有之系爭三建物一併查封執行，爰
    依強制執行法第十五條規定提起本訴。並聲明：本院九十三
    年度執字第二九八○八號給付借款強制執行事件，就附圖所
    示編號Ａ面積○點○○四六七○公頃、編號Ｂ面積○點○○
    三八六六公頃及編號Ｃ面積○點○○四○二六公頃等建物所
    為之強制執行程序應予撤銷。
二、被告則以：系爭三建物非原告所有，應為第三人即債務人永
    福建設有限公司（下稱永福建設公司）及包含債務人在內之
    全體區分所有人所有；且系爭建物其用途各為「健身房」、
    「會議室」、「管理室」，依據交易觀念，亦未具有構造上
    與使用上之獨立性，而得獨立作為不動產所有權之客體，從
    而原告之主張，顯無理由等語，資為抗辯。並聲明請求駁回
    原告之訴。
三、查系爭三建物均坐落於臺南市○○○段四三六之五地號上，
    面積及用途分別為：附圖所示編號Ａ部分，面積○點○○四
    六七○公頃，平時二十四小時均有「賜伯寶座大廈」保全人
    員在內負責區域內之警衛，作為管理室使用，內部另有以水
    泥牆隔間，作為住戶會客室使用，管理室之大門均面對中庭
    ，須均經由中庭始能進出，通行於外面馬路，東側與大樓中
    庭東側靠側之樑柱相連接，並位於車道正上方；編號Ｂ部分
    ，面積○點○○三八六六公頃，係大樓住戶平時用以開會之
    場所即會議室，如住戶個人欲使用，可以承租之方式為之，
    所付租金由管理委員會充作公共基金之一部分，會議室之西
    側及南側與主建物相連接，其餘周圍是以木板搭蓋，有一門
    扇面對中庭可出入，如欲與對外馬路聯絡，須從大樓大門進
    出，會議室之屋頂未與中庭之頂蓋相連；編號Ｃ部分，面積
    ○點○○四○二六公頃，為大樓住戶健身使用即健身房，不
    對外開放，亦無對住戶收費，健身房的門平時均為開啟狀態
    ，健身房西側、南側與該棟大樓相連接，健身房係以木板地
    板鋪設，除與大樓建物相連接部分外，其餘周圍之下半部是
    以水泥搭蓋，上半部是以木板搭蓋，對外以一道門面對中庭
    出入，如欲與對外馬路聯絡，須從大樓大門進出等情，有本
    院九十四年十月二十一日勘驗測量筆錄、原告提出之現場照
    片十八張、臺南市東南地政事務所土地複丈果圖（見本院卷
    第九八頁至第一○四頁、第一一○頁至第一一八頁、第一二
    九頁）在卷可稽，為兩造所不爭執，自應認為真實。又原告
    主張系爭健身房、會議室、管理室均未經辦理保存登記，亦
    未包含在九十三年度執字第二九八○八號執行標的物原使用
    執照及共同使用建物謄本登記範圍內之事實，有臺南市東南
    地政事務所土地複丈果圖及本院洽辦公務電話紀錄附卷可按
    （見本院卷第一二九、一三○頁），且為被告所不爭執，亦
    應認為真正。
四、原告主張系爭三建物，為其所出資興建，其為所有權人，本
    院九十三年度執字第二九八○八號給付借款強制執行事件，
    誤予查封等情，既為被告所否認，並以前揭情詞置辯，則本
    件首應審酌者為：系爭三建物是否為本院九十三年度執字第
    二九八○八號給付借款強制執行事件查封效力所及？茲論述
    如下：
  (一)按「所有人於原有建築物之外另行增建者，如增建部分與原
    有建築物無任何可資區別之標識存在，而與之作為一體使用
    者，因不具構造上及使用上之獨立性，自不得獨立為物權之
    客體，原有建築物所有權範圍因而擴張，以原有建築物為擔
    保之抵押權範圍亦因而擴張。倘增建部分於構造上及使用上
    已具獨立性，即為獨立之建築物。苟其常助原有建築物之效
    用，而交易上無特別習慣者，即屬從物，而為抵押權之效力
    所及。若增建部分已具構造上之獨立性，但未具使用上之獨
    立性而常助原有建築物之效用者，則為附屬物。其使用上既
    與原有建築物成為一體，其所有權應歸於消滅；被附屬之原
    有建築物所有權範圍因而擴張，抵押權之範圍亦同。」（最
    高法院九十二年度台上字第九九八號判決意旨參照）；又「
    所謂建築物增建之附屬物，係指於原獨立之建築物所增建之
    建築，已具有構造上之獨立性，但在使用功能上，與原建築
    物係作一體利用，欠缺使用上之獨立性，為不具獨立性之建
    築，而從屬於獨立之原建築物者而言。增建之附屬物，因不
    符建築物獨立性之要求，不得為物權之客體；增建之建築物
    ，如已具構造上之獨立性，及使用上之獨立性，則屬獨立之
    建築物，自得為物權之客體。又所謂具有使用上之獨立性，
    係指該部分建築物，與一般建築物相同，可作為一建築物單
    獨使用，有獨立之經濟效用者而言。判斷增建部分，是否具
    有使用上之獨立性，須斟酌其對外通行之直接性，增建部分
    之面積、隔間及向來之利用狀況，暨增建部分之利用機能與
    原有建築物之依存程度等情形定之。」（最高法院八十八年
    度台上字第四八五號判決要旨參照）。
  (二)查系爭三建物中之如附圖所示編號Ａ部分為管理室及會客室
    ，與主建物（即坐落臺南市○區○○○段四三六之五、四三
    六之一八五地號二筆土地上之區分所有建物「賜伯寶座大廈
    」）間，無論由外觀或內部構造予以觀察，均得加以區別，
    應認具有構造上之獨立性；編號Ｂ部分及Ｃ部分，則分別為
    會議室及健身房，雖此二建物之西側及南側與上開主建物相
    連接，然其內部尚非與上開主建物共用牆面，外圍均有以木
    板或水泥隔間，且天花板均未與上開主建物相連接，而另有
    裝潢區隔，並均有設門扇，而得與上開主建物相區別，此有
    前揭本院九十四年十月二十一日履勘現場筆錄在卷可稽（見
    本院卷第九八至一○四頁），參照上開說明，編號Ｂ部分會
    議室及Ｃ部分健身房，既可與上開主建物相區別，即應認具
    構造上之獨立性。
  (三)又本院九十四年十月二十一日履勘系爭三建物結果，附圖所
    示編號Ａ部分，平時二十四小時均有「賜伯寶座大廈」保全
    人員在內負責區域內之警衛，作為管理室使用，內部另有以
    水泥牆隔間，作為住戶會客室使用；編號Ｂ部分，係大樓住
    戶平時用以開會之場所即會議室，如住戶個人欲使用，可以
    承租之方式為之，所付租金由管理委員會充作公共基金之一
    部分；編號Ｃ部分，為大樓住戶健身使用即健身房，不對外
    開放，亦無對住戶收費。且系爭三建物欲對外聯絡，均須經
    由大樓中庭，由社區大門進出等情，有前揭本院九十四年十
    月二十一日勘驗測量筆錄在卷可稽（見本院卷第九八至一○
    四頁），此亦為兩造所不爭。是則本院審酌系爭三建物之對
    外通行情況，均須透過上開主建物大門進出，不具直接性，
    且系爭三建物之使用機能，向來係提供「賜伯寶座大廈」住
    戶使用或提供安全警衛使用，不對外開放，性質上類似社區
    之公共設施，其效用係經常性、繼續性、附隨或幫助主建物
    之效用而存在等情狀，爰認系爭三建物並不具使用上之獨立
    性。
  (四)綜上所述，系爭三建物雖具構造上之獨立性，但在使用功能
    上，與主建物（即坐落臺南市○區○○○段四三六之五、四
    三六之一八五地號二筆土地上之區分所有建物「賜伯寶座大
    廈」）係作一體利用，而從屬於獨立之上開主建物而存在，
    欠缺使用上之獨立性，乃屬上開主建物之附屬物，不得為獨
    立物權之客體，揆諸前開說明，其所有權應屬上開主建物之
    所有權人所有，亦即系爭三建物之所有權，應屬上開主建物
    之區分所有權人所共有，該主建物區分所有權人之所有權範
    圍因而擴張，本院九十三年度執字第二九八○八號執行事件
    之執行債務人永福建設公司既為該主建物之區分所有權人，
    系爭三建物即亦屬於永福建設公司債務總擔保之範圍。而本
    件被告為永福建設公司之債權人，於本院九十三年度執字第
    二九八○八號執行事件聲請查封永福建設公司所有之上開區
    分所有建物（即「賜伯寶座大廈」中之七十七筆區分所有建
    物），該查封之範圍當然包含該區分所有建物之附屬建物，
    即系爭三建物，故系爭三建物亦為本院九十三年度執字第二
    九八○八號執行事件查封效力所及之查封標的，被告自得併
    就系爭三建物為強制執行。原告主張：系爭三建物為其出資
    興建，並以所有權排除本件保全程序之執行，自屬無據。
五、從而，原告依強制執行法第十五條規定提起第三人異議之訴
    ，請求撤銷本院九十三年度執字第二九八○八號執行事件就
    系爭三建物所為之強制執行程序，為無理由，應予駁回。
六、據上論結，本件原告之訴為無理由，依民事訴訟法第七十八
    條，判決如主文。
中    華    民    國    95    年    1     月    17    日
                  民事第一庭  審判長  法  官  王金龍
                                      法  官  孫玉文
                                      法  官  林欣玲
以上正本證明與原本無異。
如對本判決不服，須於送達後二十日內提出上訴。
中    華    民    國    95    年    1     月    19    日
                                      書記官  謝育錚


司法院資訊處製作；財團法人民間司法改革基金會備份。
